【裁判字號】    99,抗,602
【裁判日期】    990430
【裁判案由】    聲明異議
【裁判全文】
臺灣高等法院民事裁定                   99年度抗字第602號
    抗告人  乙○○
上列抗告人因與相對人甲○○間聲請假扣押事件，對於中華民國
99年4月1日臺灣宜蘭地方法院99年度執事聲字第3號所為裁定提
起抗告，本院裁定如下：
    主  文
抗告駁回。
抗告費用由抗告人負擔。
    理  由
一、按債權人就金錢請求或得易為金錢請求之請求，欲保全強制
    執行者，得聲請假扣押。假扣押，非有日後不能強制執行或
    甚難執行之虞者，不得為之，民事訴訟法第522條第1項、第
    523條第1項定有明文。所謂不能強制執行，如債務人浪費財
    產，增加負擔，或就其財產為不利益之處分，將成為無資力
    之情形等是，所謂恐難執行，如債務人將移住遠方或逃匿是
    也（最高法院19年抗字第232號判例意旨參照）。又按請求
    及假扣押之原因應釋明之。債權人就請求及假扣押之原因釋
    明如有不足，而債權人陳明願供擔保或法院認為適當者，法
    院得定相當之擔保，命供擔保後為假扣押，此觀同法第526
    條第1、2項規定即明。是聲請假扣押，就請求及假扣押之原
    因，債權人應先予釋明，至使法院信其請求及假扣押之原因
    大致為適當始可。僅於其釋明不足時，法院為補強計，於債
    權人陳明就債務人可能遭受之損害願供擔保並足以補釋明之
    不足，始得命供擔保後為假扣押（民事訴訟法第526條第2項
    立法理由參照），非謂法院於債權人未為釋明，僅陳明願供
    擔保時，即得為命提供擔保之假扣押裁定。
二、本件抗告人主張：伊母親李冬子前於民國98年10月14日遭第
    三人魏慈珍駕車撞傷不幸罹難，衍生與伊相關民事求償債務
    ，相對人業於99年2月1日與魏慈珍結婚，已非伊先前所稱之
    「實質同居人」，且魏慈珍於案發當時懷有身孕，是否適合
    駕車，相對人未予合理監督，為避免相對人、魏慈珍夫婦脫
    產，應准許就相對人之財產於新台幣300萬元範圍內為假扣
    押，原裁定駁回其聲請，應予廢棄等語。
三、經查，抗告人主張伊母親李冬子於98年10月14日遭魏慈珍駕
    車撞傷不幸罹難，相對人為肇事車輛提供者，且魏慈珍於案
    發當時懷有身孕，是否適合駕車，相對人未予合理監督，得
    向相對人請求損害賠償等語，雖據提出相驗屍體證明書、臺
    灣省基宜區車輛行車事故鑑定委員會鑑定意見書、調解不成
    立證明書、喪葬費用單據、醫療費用單據、看護費用單據為
    證，惟該證據不能釋明相對人對於被害人李冬子有何共同不
    法侵權行為，而應負損害賠償責任。且魏慈珍係75年生，於
    車禍發生時為成年人，且與相對人無配偶關係，縱懷有身孕
    ，法律上並無課予其配偶應負注意是否適合駕車之監督義務
    ，何況相對人係於事發後之隔年2月始與魏慈珍結婚，自不
    足認抗告人就假扣押本案請求已為釋明。而抗告人僅於假扣
    押聲請狀內泛稱「近聞債務人正將所有財產搬移隱匿，致日
    後有不能執強制執行或甚難執行之虞」等語，就假扣押原因
    亦未提出任何證據釋明。則抗告人既未就假扣押請求及其原
    因釋明，依首開說明，即不應准許假扣押之聲請。是則，原
    法院以前開理由，將司法事務官所為准許抗告人對相對人之
    財產假扣押裁定部分予廢棄，並駁回抗告人該部分之聲請，
    於法並無違誤。從而，抗告意旨指摘原裁定不當，求予廢棄
    ，委無理由，應予駁回。
四、據上論結，本件抗告為無理由，爰裁定如主文。
中    華    民    國    99    年    4     月    30    日
                  民事第十庭
                        審判長法  官  黃豐澤
                              法  官  吳謀焰
                              法  官  林麗玲
正本係照原本作成。
本裁定除以適用法規顯有錯誤為理由外，不得再抗告。如提起再
抗告，應於收受後10日內委任律師為代理人向本院提出再抗告狀
。並繳納再抗告費新台幣１千元。
中    華    民    國    99    年    4     月    30    日
                              書記官  陶美玲

司法院資訊處製作；財團法人民間司法改革基金會備份。
